【裁判字號】    97,交訴,112
【裁判日期】    970602
【裁判案由】    業務過失致死
【裁判全文】
臺灣臺中地方法院刑事判決            97年度交訴字第112號
公  訴  人  臺灣臺中地方法院檢察署檢察官
被      告  乙○○
上列被告因業務過失致死案件，經檢察官提起公訴（97年度偵字
第8123號），被告於準備程序中為有罪陳述，經受命法官聽取當
事人意見後，由本院合議庭裁定由受命法官獨任行簡式審判程序
，本院判決如下：
    主    文
乙○○從事業務之人，因業務上之過失致人於死，處有期徒刑玖
月。
    犯罪事實
一、乙○○受僱於臺中汽車客運公司（下稱臺中客運），擔任營
    業大客車司機，為從事駕駛業務之人。其於民國（下同）97
    年2月18日下午，駕駛車牌號碼169-FC號營業用大客車，沿
    臺中市○區○○路由西往東方向行駛，迄於同日14時54分許
    ，行經高工路與美村南路口，欲左轉進入美村南路時，本應
    注意車前狀況，並隨時採取必要之措施，且依當時日間自然
    光、天候晴、路面無缺陷、無障礙物、光線良好、視距良好
    ，亦無不能注意情事，竟貿然左轉進入美村南路，適行人邱
    花自美村南路西側步行，經行人穿越道橫越美村南路往南
    和街方向行進，乙○○待見邱花行走於人行穿越道上，已
    避煞不及，遂在路口之行人穿越道處，乙○○所駕營業大客
    車之左側後照鏡下方之前面車身撞及邱花，致邱花倒地
    ，受有頭部外傷併顏面骨骨折、右鎖骨骨折等傷害，經路人
    撥打電話報警及叫救護車，乙○○於負責犯罪偵查之警察李
    原昌到場但尚未發覺本件車禍之肇事者為何人前，即主動向
    警察李原昌表明其為肇事者而願接受裁判，而邱花經送醫
    救治後，延至同年3月5日凌晨，仍因顱腦挫傷、頭部外傷併
    敗血性休克併多器官衰竭、肺炎併急性呼吸窘迫症候群、壓
    力性潰瘍併出血不治死亡。
二、案經乙○○自首及臺中市警察局第三分局報請臺灣臺中地方
    法院檢察署檢察官偵查起訴，復經本院合議庭裁定由受命法
    官獨任行簡式審判程序。
    理    由
一、本案證據能力之說明按「被告以外之人於審判外之陳述，雖
    不符前4條（指刑事訴訟法第159條之1至第159條之4）之規
    定，而經當事人於審判程序同意作為證據，法院審酌該言詞
    陳述或書面陳述作成之情況，認為適當者，亦得為證據」，
    又「當事人、代理人或辯護人於法院調查證據時，知有第
    159條第1項不得為證據之情形，而未於言詞辯論終結前聲明
    異議，視為有前項之同意」，刑事訴訟法第159條之5第1項
    、第2項亦有明文。本件被告就檢察官提出之證據之證據能
    力，均未於言詞辯論終結前聲明異議，自視為同意，合先敘
    明。
二、訊據被告乙○○對上揭業務過失致人於死犯行於警詢、偵訊
    及本院均坦承不諱，復據告訴人即被害人家屬丙○○於偵訊
    、被害人家屬甲○○於警詢指訴在卷，並有道路交通事故現
    場圖、道路交通事故調查報告表(一)及(二)、肇事現場照片、臺
    中客運烏日停車場發車記錄單（相字第407號卷第34頁）在
    卷可佐；而被害人邱花因本件車禍，受有頭部外傷併顏面
    骨骨折、右鎖骨骨折，其後送醫不治，因顱腦挫傷、頭部外
    傷併敗血性休克併多器官衰竭、肺炎併急性呼吸窘迫症候群
    、壓力性潰瘍併出血不治死亡等情，亦經檢察官督同法醫師
    相驗屬實，並有勘驗筆錄、相驗屍體證明書、驗斷書各一份
    、相驗屍體相片、送醫相片、中山醫學大學附設醫院診斷證
    明書在卷可佐。按汽車行經行人穿越道，遇有行人穿越時，
    無論有無交通指揮人員指揮或號誌指示，均應暫停讓行人先
    行通過；汽車行駛時，駕駛人應注意車前狀況，並隨時採取
    必要之安全措施，道路交通安全規則第103條第2項、第94條
    第3項分別定有明文，查被告駕駛前揭營業用大客車，行經
    美村南路口之行人穿越道時，自應注意車前狀況並採取必要
    之安全措施，且遇有行人穿越行人穿越道時，應暫停讓行人
    先行通過，而依當時天候晴、日間自然光線、柏油路面、乾
    燥無缺陷、道路無障礙物、視距良好等情，有道路交通事故
    調查報告表(一)在卷可佐，並無不能注意之情事，被告卻因疏
    於注意，既未注意車前狀況，而未注意被害人邱花行走於
    行人穿越道上，即冒然駛經行人穿越道，致釀成本件車禍，
    被告行為顯有過失，且應負全部過失責任，且其過失行為與
    被害人邱花死亡間具有相當因果關係亦明，本件事證明確
    ，被告犯行應堪認定。
三、被告係臺中客運之營業大客車司機，係以駕車為業務之人，
    其執行業務駕駛營業大客車自屬業務上之行為，自應負特別
    注意義務，其因過失行為，發生致被害人邱花於死之結果
    ，核被告乙○○所為，係犯刑法第276條第2項之過失致人於
    死罪。再被告係汽車駕駛人，其本件行經行人穿越道未依前
    揭規定該行人邱花優先通行，因而邱花死亡，已如前述
    ，其依法應負刑事責任，爰依道路交通管理處罰條例第86條
    第1項加重其刑；又被告肇事後，在有偵查犯罪職務之公務
    員尚未發覺係其駕車肇事人之前，即向到場之警察李原昌陳
    明其係肇事者，並接受裁判等情，業據被告於本院陳明在卷
    （本院卷第17頁），復有員警李原昌出具之職務報告、臺中
    市○○○道路交通事故肇事人自首情形紀錄表可佐，核與自
    首規定相符，爰依刑法第62條前段規定，減輕其刑。被告同
    時具有加重減輕事由，爰依法先加後減。爰審酌被告未有不
    良前科，素行良好，本件犯後自始至終均坦承其有過失，再
    其於被害人邱花死前住院期間、死後出殯前，多次前往探
    視及祭拜，亦據被害人家屬丙○○於本院陳明在卷，足認被
    告確有悔意，惟其將賠償被害人之事全數委由臺中客運處理
    ，未積極處理肇事後之賠償事宜，暨其應負全部過失責任，
    復係於行人穿越道肇事致被害人邱花死亡，暨其犯後態度
    等一切情狀，量處如主文所示之刑。
據上論斷，應依刑事訴訟法第273條之1第1項、第299條第1項前
段，刑法第276條第2項、第62條前段，道路交通管理處罰條例第
86條第1項，刑法施行法第1條之1，判決如主文。
中    華    民    國    97    年    6     月    2     日
                              法  官   黃家慧
以上正本證明與原本無異。
如不服本判決，應於收受送達後10日內向本院提出上訴書狀（應
敘述具體理由並附繕本）。
上訴書如未敘述理由，應於上訴期間屆滿後20日內補提理由書於
本院。
                               書記官  陳靖騰
中    華    民    國    97    年    6     月    2     日
附錄論罪科刑法條
中華民國刑法第276條第2項（業務過失致死罪）
從事業務之人，因業務上之過失犯前項之罪者，處5年以下有期
徒刑或拘役，得併科3千元以下罰金。


司法院資訊處製作；財團法人民間司法改革基金會備份。
